臺灣高等法院臺中分院刑事裁定　　　　　96年度交抗字第46號
抗　告　人
即受處分人　甲○○
上列抗告人因違反道路交通管理處罰條例案件，不服臺灣臺中地
方法院中華民國95年12月5日裁定（95年度交聲字第1193號），
提起抗告，本院裁定如下：
    主  文
抗告駁回。
    理  由
一、本件原處分機關即交通部公路總局臺中區監理所略以：抗告
    人即受處分人甲○○（下稱受處分人）駕駛車牌號碼4898-F
    Y號自用小客車，於民國95年9月20日12時4分許，在臺中縣
    烏日鄉生活圈二號線，因「行車速度，超過規定之最高時速
    60公里以上未滿80公里」違規，經臺中縣警察局交通警察隊
    掣發中縣警交相字第HA0000000號舉發違反道路交通管理事
    件通知單逕行舉發。受處分人於期限內到案，原處分機關遂
    依據道路交通管理處罰條例第43條第1項第2款、同條第4項
    規定，於95年11月15日以中監違字第裁60-HA0000000號違反
    道路交通管理事件裁決書裁處受處分人罰鍰新臺幣8,000元
    ，並吊扣汽車牌照3個月；逾期則依裁決書處罰主文裁處等
    語。
二、原裁定意旨略以：受處分人甲○○聲明異議意旨略以：(一)遭
    拍2張違規照片的間隔時間相同，屬正常範圍內？(二)從佰利
    汽車有限公司門口上路，一個弧度大轉彎，怎麼可能直接超
    速至時速112公里？是否感應故障？(三)此相機在自家門前，
    每天都在此出入，怎會超速？就算不小心超速，也不會到危
    險駕駛的速限，爰提出聲明異議，請將原處分撤銷等語。按
    汽車駕駛人，駕駛汽車有行車速度，超過規定之最高時速60
    公里以上者，處新臺幣6,000元以上24,000元以下罰鍰，並
    當場禁止其駕駛，道路交通管理處罰條例第43條第1項第2款
    定有明文。又汽車駕駛人有43條第1項第2款行為者，並吊扣
    該汽車牌照3個月，道路交通管理處罰條例第43條第4項（原
    裁定誤載為第3項，應予更正）前段亦有明定。經查，本件
    受處分人甲○○所有之車牌號碼4898-FY號自用小客車，於
    95年9月20日12時04分許，行經臺中縣烏日鄉生活圈二號線
    即臺中縣烏日鄉○○路與勤農巷口，因超速行駛，為該巷口
    之測速照相設備啟動感應、測速並予拍照，而經臺中縣警察
    局交通警察隊，以其有「行車速度，超過規定之最高時速60
    公里以上未滿80公里」之違規，依道路交通管理處罰條例第
    43條第1項第2款逕行舉發等情，有本件裁決書影本及現場測
    速拍攝之照片2張附卷足稽，該輛自用小客車確有超速違規
    行駛無誤；另受處分人雖質疑該2張測速照相設備當場測速
    所拍攝之照片所顯示拍攝之時間均相同，且自佰利汽車公司
    門口出發，經一大轉彎無可能以時速112公里行駛，認該測
    速照相設備之感應是否故障云云；惟查，測速照相設備因啟
    動感應所拍攝之2張照片係屬瞬間連拍之照片，該2張照片上
    所顯示之時間均為「95.09.20.12:04:27」，應係相距時間
    未達1秒之情形所致；又原審比對該2張照片中所出現3輛車
    之行進及停滯位置，發現行駛在車牌號碼4898-FY號自用小
    客車前方之內側車道大貨車及外側車道小貨車，此2車在2
    張照片中行進之差距極短，反觀本件違規車輛即車牌號碼
    4898-FY號自用小客車，其在秒差未及1秒之時間內，即行進
    距離如此之大，復觀該車輛廠牌係為賓士汽車，以該廠牌汽
    車之性能，及一般人對該廠牌汽車之通常認知，均可認定該
    廠牌之汽車確可在短時間內瞬間加速疾駛，受處分人空言否
    認有超速行駛，顯係卸責之詞，無足憑採。因認原處分機關
    據以援引上開規定，對受處分人裁處罰鍰新臺幣8,000元，
    及吊扣汽車牌照3個月，並無不當，受處分人聲明異議為無
    理由，應予駁回等語。
三、本件抗告意旨略以：受處分人前於95年9月18日將系爭4898-
    FY自用小客車委請佰利汽車有限公司（下稱佰利公司）進行
    維修，該公司因無更換輪胎器具，故該公司再委請配合之輪
    胎行將該輛自用小客車於95年9月20日駛回進行輪胎更換，
    並於當日完工試車，是以本件超速違規行為實係該輪胎行員
    工試車時所致，並非由受處分人駕駛所為，佰利公司及輪胎
    行皆願到庭作證，佰利公司亦欲負起本件違規責任，為此請
    求撤銷原裁定及原處分，改諭知受處分人免罰云云。
四、按汽車駕駛人之行為有下列情形之一，當場不能或不宜攔截
    製單舉發者，得逕行舉發：七、經以科學儀器取得證據資料
    證明其行為違規；第一項逕行舉發，應記明車輛牌照號碼、
    車型等可資辨明之資料，以汽車所有人為被通知人製單舉發
    ，道路交通管理處罰條例第7條之2第1項第7款、同條第4項
    定有明文。又道路交通管理處罰條例第85條第1項亦規定：
    本條例之處罰，受舉發違反道路交通管理事件之受處罰人，
    認為受舉發之違規行為應歸責他人者，應於舉發違反道路交
    通管理事件通知單應到案日期前，檢附相關證據及應歸責人
    相關證明文件，向處罰機關告知應歸責人，處罰機關應即另
    行通知應歸責人到案依法處理。逾期未依規定辦理者，仍依
    本條例各該違反條款規定處罰；同條第4項並規定：依本條
    例規定逕行舉發或同時併處罰其他人之案件，推定受逕行舉
    發人或該其他人有過失。另違反道路交通管理事件統一裁罰
    基準及處理細則第36條復規定：本條例之處罰，受舉發違反
    道路交通管理事件之被通知人，認為受舉發之違規行為應歸
    責他人者，應於通知單記載之應到案日期前，檢附相關證據
    及足資辨識、通知應歸責人之證明文件，向處罰機關告知應
    歸責人，處罰機關應即另行通知應歸責人到案依法處理。逾
    期未依規定辦理者，仍依本條例各該違反條款規定處罰。
五、本院經核閱相關卷證，認原裁定上開認事用法，並無不當。
    受處分人此次提起抗告，雖另以本件超速違規行為乃係第三
    人即輪胎行員工試車時所致，並非由其本人駕駛所為，請求
    免罰等語置辯，惟查：本件交通違規事件乃經以科學儀器取
    得證據資料證明其行為違規，依前開規定及說明，本得逕行
    舉發，且應以汽車所有人即受處分人為被通知人製單舉發；
    再者，受處分人如認為受舉發之違規行為應歸責他人者，應
    於舉發違反道路交通管理事件通知單應到案日期前，檢附相
    關證據及應歸責人相關證明文件，向處罰機關告知應歸責人
    ，處罰機關應即另行通知應歸責人到案依法處理，如逾期未
    依規定辦理者，仍應依道路交通管理處罰條例各該違反條款
    規定處罰，此乃因道路交通管理處罰條例之制定，係為加強
    道路交通管理，維護交通秩序，並確保交通安全，因此，汽
    車所有人對於其所登記為車主之車輛，本有管理該車輛使用
    狀況之義務，此項義務亦不因該車輛非汽車所有人所親自使
    用而有不同。茲以本件受處分人甲○○雖於舉發違反道路交
    通管理事件通知單所列應到案日期前到案，惟並未檢附相關
    證據及應歸責人相關證明文件，向處罰機關告知應歸責人，
    甚或向原審聲明異議時，亦未陳明上開違規事由係由他人駕
    駛等情，此有本件通知單、裁決書及受處分人提出之聲明異
    議狀附卷可佐，因之受處分人既逾期未依相關規定辦理，依
    法即仍應依道路交通管理處罰條例各該違反條款規定處罰，
    從而原處分機關依舉發事實，依據道路交通管理處罰條例第
    43條第1項第2款、同條第4項規定裁罰汽車所有人即受處分
    人要屬有據，原審認原處分機關依上開規定對受處分人裁罰
    ，於法並無不合，而裁定駁回受處分人之異議，認事用法，
    亦無違誤，受處分人猶執前詞提起抗告，為無理由，應予駁
    回。
六、據上論結，應依道路交通案件處理辦法第26條，刑事訴訟法
    第412條，裁定如主文。
中　　華　　民　　國　　96　　年　　1 　　月　　30　　日
            刑事第九庭    審判長法　官  陳  筱  珮
                                法　官  趙  春  碧
                                法　官  余  仕  明
上列正本證明與原本無異。
不得再抗告。
                                書記官　林  玉  惠
中　　華　　民　　國　　96　　年　　2　　月 　  2　 　日
